臺灣臺北地方法院刑事判決　　　　　　　 94年度重訴字第2號
公　訴　人　臺灣臺北地方法院檢察署檢察官
被　　　告　乙○○　67歲民.
　　　　　　　　　　入出境許可.
　　　　　　　　　　樓
　　　　　　丁○○
　　　　　　丙○○
　　　　　　甲○○
　　　　　　　　　　樓
前四人共同
選任辯護人　陳麗增律師
　　　　　　羅秉成律師
上列被告因證券交易法案件，經檢察官提起公訴（九十三年度偵
字第六七四二號），本院判決如下：
    主      文
乙○○、丁○○、丙○○、甲○○共同違反經營證券金融事業，
應經主管機關之核准之規定，乙○○處有期徒刑陸月，併科罰金
拾萬元；丁○○處有期徒刑肆月，併科罰金萬元，丙○○、甲○○各處有期徒刑肆月，併科罰金貳萬元，有期徒刑如易科罰金
，罰金如易服勞役，均以佰元折算壹日。均緩刑貳年。
    事      實
一、乙○○、丙○○、丁○○、甲○○四人分別於民國八十八年
    間擔任址設臺北市大安區○○○路○段三四四號二樓僑匯投
    資股份有限公司（下稱僑匯投資公司）之董事長、總經理、
    業務經理及不動產估價部副理，渠等明知未經主管機關財政
    部證券暨期貨管理委員會（下稱證期會）核准，不得擅自經
    營證券金融業，竟共同基於非法經營證券金融事業之犯意聯
    絡，自八十八年五月二十八日起至八十九年四月二十九日止
    ，融資墊款予下列陳文吉等不特定投資人買賣股票：
  (一)八十八年五月間，陳文吉經金豪證券公司營業員吳敏之介紹
    ，向僑匯投資公司洽商融資墊款，雙方約定以丁○○設於金
    豪證券公司帳號：七七九Ｚ─０一九五三六之二號之股票交
    易帳戶、及誠泰銀行龍山分行帳號：0000000000
    00號活期儲蓄存款帳戶，作為陳文吉融資買賣股票之帳戶
    ，陳文吉需自付買進該股票所需之二至三成款項，作為融資
    保證金，餘款則由僑匯投資公司墊付，融資款項則按月與陳
    文吉結算收取每萬元日息四至五元不等之利息。嗣於同年五
    月二十八日，陳文吉以前開丁○○之金豪證券公司帳戶，買
    進雅新公司股票九十二張，共計需款七百九十萬零七百五十
    五元，其乃於同年五月三十一日，匯款一百九十二萬九千八
    百一十元至丁○○前開誠泰銀行龍山分行帳戶內，作為融資
    保證金，餘款五百九十八萬零九百四十五元則由乙○○等人
    代為墊付。
  (二)八十八年七月間，李建雄因需資金買進股票，惟鑑於透過大
    華證券公司僅得融資六成額度，經該公司營業員黃金玉之提
    議，同意委由黃金玉向僑匯投資公司洽商融資購買錸德公司
    股票事宜，雙方約定以丁○○設於大華證券公司民權分公司
    帳號：００九三五之八號股票交易帳戶、及世華聯合商業銀
    行民生分行（即國泰世華銀行民生分行）帳號：00000
    000000號活期儲蓄存款帳戶，供李建雄買進錸德公司
    股票，李建雄需於交割當日自行支付買進該股票所需款項三
    成作為融資保證金，七成餘款則由僑匯投資公司墊付，並向
    其收取每萬元日息五至六元不等之日息，如錸德公司股票股
    價下跌，致融資保證金擔保維持率下降至一定成數，李建雄
    需補提擔保品或補足保證金成數，否則僑匯投資公司可逕行
    處分股票。同年七月八日，乙○○等人依約以丁○○前開證
    券帳戶，為李建雄購買錸德公司股票一百四十張，共計需款
    四千三百八十二萬八千九百九十五元，李建雄旋分別委由友
    人郭梅齡、黃金玉以其名義匯款一千四百一十三萬四千元、
    三百四十六萬六千元至丁○○前開銀行帳戶，作為購買股票
    之融資保證金，餘款二千六百二十二萬八千九百七十四元則
    由乙○○等人墊付。
  (三)八十九年三月間，顏瑞蘭因投資股票有融資需求，經大華證
    券公司經理人陳學弘介紹，向僑匯投資公司乙○○等四人洽
    商融資墊款，雙方約定以丁○○前開大華證券公司民權分公
    司及世華聯合商業銀行民生分行帳戶，供顏瑞蘭融資買賣股
    票之用，惟其需自行支付買進股票所需款項之三成資金，匯
    至丁○○前揭銀行帳戶內，作為融資保證金，餘款則由僑匯
    投資公司墊付，並須支付每萬元五點五元之日息，如股票下
    跌，致融資保證金擔保維持率下降至一成，顏瑞蘭需補提擔
    保品或補足保證金成數，否則僑匯投資公司可逕行處分該股
    票。同年三月十三日、十五日、二十日、二十一日，乙○○
    等人依約以丁○○前開證券帳戶，為顏瑞蘭買進茂矽公司、
    金寶公司股票各一千九百張、五百五十張，共計需款一億四
    千二百零一萬五千九百八十元，顏瑞蘭之夫戊○○旋於同年
    三月十三日、十六日、二十一日共匯款四千二百零一萬五千
    九百八十元至丁○○前開銀行帳戶，作為融資保證金，餘款
    一億元則由乙○○等人墊付。
  (四)八十九年四月間，鍾善誠、鄒興華分別經由某證券公司營業
    員及百富勤證券公司某營業員之介紹，向僑匯投資公司丁○○洽商融資墊款購買昌益公司股票，雙方約定以甲○○設於
    大華證券公司民權分公司帳號：0000000號之股票買
    賣帳戶及國泰世華銀行民生分行帳號：000000000
    00號活期儲蓄存款帳戶，作為買賣昌益公司股票之用，鍾
    善誠、鄒興華則各需自行支付買進該股票所需款項約三至四
    成，匯至甲○○前揭銀行帳戶內，作為融資保證金，餘款則
    由僑匯投資公司墊付，並須支付每萬元五至六元不等之日息
    ，如昌益公司股價下跌，致融資保證金擔保維持率下降至一
    定成數，需補提擔保品或補足保證金成數，否則僑匯投資公
    司可逕行處分該股票；嗣乙○○等人依約以甲○○前開證券
    帳戶，為鍾善誠、鄒興華購買昌益公司股票後，鍾善誠、鄒
    興華即於同年四月二十四日及同年月二十九日，由鍾善成委
    由陳偉政匯款八百萬元、鄒興華匯款四百萬元至甲○○前開
    銀行帳戶，作為購買昌益公司股票之融資保證金，餘款則由
    乙○○等人墊付。
    嗣因顏瑞蘭融資購買之股票頻頻下跌，其夫戊○○見乙○○
    未與渠等協商如何清償債務，即逕持戊○○所簽發、供作上
    揭融資借款擔保品之票面金額一千萬元本票二紙，向台灣士
    林地方法院聲請強制執行，乃於八十九年十二月十九四向臺
    灣臺北地方法院檢察署告發，而查知上情。
二、案經戊○○告發及法務部調查局台北市調查處移送臺灣臺北
    地方法院檢察署檢察官偵查起訴。
    理      由
一、上揭違法經營證券金融事業之犯罪事實，業據被告乙○○、
    丁○○、丙○○、甲○○於本院審理中坦承不諱（參見本院
    準備程序筆錄及審判筆錄），核與證人吳敏、李建雄、黃金
    玉、郭梅齡、顏瑞蘭、陳學弘、林佳惠、鍾善誠、陳偉政、
    鄒興華迭於調查站及偵查中之證述（參見九十一年度調偵字
    第三九二號卷，下稱偵二卷第八五至八七頁、九三至九五頁
    、一０三至一０五頁、一三六至一四三頁、一五０頁、九十
    三年度偵字第六七四二號卷三，下稱偵五卷第六五至六七、
    七六頁、八八至九一、九四至九六頁、一二二至一二五頁、
    一四０頁、一四八至一五二頁、九十三年度偵字第六七四二
    號卷一，下稱偵三卷第二四至三十頁、三二至三四頁），均
    屬相符，復有丁○○設於金豪證券公司股票交易明細表、及
    誠泰銀行龍山分行存摺存款對帳單各一份（參見偵三卷第四
    六、四八頁）、世華聯合商業銀行活期儲蓄存款取款憑條三
    紙、世華聯合商業銀行送金簿各一份、世華聯合商業銀行存
    款明細分戶帳四份、大華證券公司民權分公司合併買賣報告
    暨交割憑單三份、萬通銀行匯款通知單二紙、中國農民商業
    銀行汐止分行匯款回條、融資買賣股票交易明細單、台灣士
    林地方法院八十九年度票字第三二八０號民事裁定、匯款單
    各一份、寶島銀行前金分行取款憑條二紙（參見偵三卷第三
    一、五五、五八至五九、六三、六四、六七頁，九十年度偵
    字第二四五號卷，下稱偵一卷第九、十、二八、六九、八二
    、一百、一０一、一三七、一四九、一七二頁）、及丁○○
    記載融資墊款事宜之便簽、僑匯投資公司簽呈、經濟部公司
    執照、台北市政府營利事業登記證各一紙（參見偵二卷第一
    二二、一五一頁及偵一卷第一二八至一二九頁）在卷可憑，
    足徵被告等前揭任意性之自白，應與事實相符，堪以採信。
    又被告乙○○等四人提供融通資金予陳文吉等人買進股票，
    並向其收取融資利息，且以被告之戶頭買進股票供擔保，另
    股票下跌時要求客戶補提擔保品之所為，核與證券金融事業
    辦理有價證券之融資業務時，向委託人提供融通資金，收取
    融資利息，另以融資買進之股票為擔保品，且每日計算整戶
    擔保維持率，整戶擔保維持率不足時，委託人須補繳擔保品
    之作業程序無異，業經財政部證券暨期貨管理委員會九十一
    年八月七日台財證四字第０九一０一四二六五二號函附卷可
    稽（見偵二卷第五二至五三頁）。綜上所述，被告乙○○等
    四人共同非法經營證券金融事業之犯行，均堪以認定，應依
    法論科。
二、核被告等未經主管機關核准，擅自經營證券金融事業，所為
    係犯證券交易法第一百七十五條之罪。被告等四人行為後，
    證券交易法第一百七十五條迭於八十九年七月十九日、九十
    一年二月六日修正公布，以之與行為時之證券交易法相較之
    結果，修正後之證券交易法第一百七十五條之法定刑中關於
    罰金刑部分，除由銀元變更為新臺幣外，並提高為或科或併
    科新臺幣一百八十萬元以下罰金，其餘刑度則無變更，是修
    正前之規定，較有利於被告，依刑法第二條第一項但書規定
    ，自應適用最有利於被告等之八十九年七月十九日修正前證
    券交易法第一百七十五條規定處罰。被告等四人間有犯意聯
    絡及行為分擔，均為共同正犯。爰審酌被告等前均無前科之
    素行，有台灣高等法院被告全國前案紀錄表可參、犯罪之方
    法、經營期間之長短、所為助長股市投機風氣、各被告分工
    之情節、擔任之職務及犯罪後坦承犯行，頗知悔悟之態度等
    一切情狀，分別量處如主文所示之刑，並諭知有期徒刑如易
    科罰金，罰金如易服勞役之折算標準，以示懲儆。至刑法第
    四十一條：「犯最重本刑為三年以下有期徒刑之罪，而受六
    個月以下有期徒刑或拘役之宣告，因身體、教育、職業或家
    庭之關係，執行顯有困難者，得以一元以上三元以下折算一
    日，易科罰金。」之規定雖於九十年一月四日修正、同年月
    十日公布、同年月十二日生效施行，修正後刑法第四十一條
    第一項：「犯最重本刑為五年以下有期徒刑以下之刑之罪，
    而受六個月以下有期徒刑或拘役之宣告，因身體、教育、職
    業、家庭之關係或其他正當事由，執行顯有困難者，得以一
    元以上三元以下折算一日，易科罰金。但確因不執行所宣告
    之刑，難收矯正之效，或難以維持法秩序者，不在此限。」
    之規定，然對被告四人所犯證券交易法第一百七十五條之罪
    所定之最重本刑得否易科罰金之標準無影響，應無依刑法第
    二條比較適用新舊法之必要（參見台灣高等法院九十年十一
    月二十二日法律座談會決議）。又被告等四人於本院訊問時
    ，表示願受主文所示之刑，且應檢察官之要求，被告乙○○
    、丁○○、丙○○、甲○○各捐款五十萬元、十萬元、五萬
    元、五萬元予中華基督徒差傳會、財團法人基督教更生團契
    、財團法人蘭恩文教基金會、財團法人基督教晨曦會，此有
    捐款收據七紙在卷可稽，且被告等前均未曾受有期徒刑以上
    刑之宣告，有上揭紀錄表可參，信經刑之宣告已足促其惕勵
    ，當無再犯之虞，本院認所處之刑，以暫不執行為適當，併
    予宣告緩刑二年，以勵自新。
據上論斷，應依刑事訴訟法第二百七十三條之一第一項、第二百
九十九條第一項前段，八十九年七月十九日修正前證券交易法第
一百七十五條，刑法第十一條前段、第二條第一項但書、第二十
八條、第四十一條第一項前段、第四十二條第二項、第七十四條
第一款，罰金罰鍰提高標準條例第二條，判決如主文。
本案經檢察官張智堯到庭執行職務
中　　華　　民　　國　九十四　年　　四 　月　二十九 　日
                          刑事第十三庭 法  官 吳佳薇
上正本證明與原本無異。
如不服本判決，應於判決送達後十日內，向本院提出上訴狀。
中　　華　　民　　國　九十四　年　　五　 月　  二　   日
                                       書記官 潘文賢
附錄本案論罪科刑法全文：
證券交易法第十八條：
經營證券投資信託事業、證券金融事業、證券投資顧問事業、證
券集中保事業或其他證券服務事業，應經主管機關之核准。
修正前證券交易法第一百七十五條：
違反第十八條第一項、第二十二條、第四十三條第一項、第四十
三條之一第二項、第四十四條第一項至第三項、第六十條第一項
、第六十二條第一項、第九十三條、第九十六條至第九十八條、
第一百十六條、第一百二十條、第一百五十七條之一第一項或第
一百六十條之規定者，處二年以下有期徒刑、拘役或科或併科十
五萬元以下罰金。
